臺灣高等法院刑事判決
111年度交上易字第202號
上  訴  人  臺灣桃園地方檢察署檢察官
被      告  江序琳


上列上訴人因被告公共危險案件，不服臺灣桃園地方法院111年
度交易字第249號，中華民國111年5月9日第一審判決（聲請簡易
判決處刑案號：臺灣桃園地方檢察署111年度速偵字第1005號）
，提起上訴，本院判決如下：
    主  文
上訴駁回。
    理  由
一、聲請簡易判決處刑意旨略以：被告江序琳於民國111年3月4
    日上午8時30分許起至同日上午9時許止，在桃園市大溪區中
    央路25巷內之某土地公廟飲用保力達藥酒，明知飲酒後不得
    駕駛動力交通工具，仍基於酒後駕駛動力交通工具之犯意，
    旋自該處騎乘車牌號碼000-0000號普通重型機車上路，嗣於
    同日上午9時1分許，行經桃園市○○區○○街00號前，為警攔檢
    盤查，並於同日上午9時6分許，測得吐氣所含酒精濃度達每
    公升0.25毫克。因認被告涉犯刑法第185條之3第1項第1款之
    公共危險罪嫌云云。
二、按犯罪事實應依證據認定之，無證據不得認定犯罪事實；不
    能證明被告犯罪者，應諭知無罪之判決，刑事訴訟法第154
    條第2項、第301條第1項分別定有明文。又按認定被告有罪
    之事實，應憑證據，如未能發現相當之證據，或證據不足以
    證明，自不能以推測或擬制之方法，以為裁判之基礎；且認
    定事實所憑之證據，其為訴訟上之證明，須達於通常一般人
    均不致有懷疑，而得確信其為真實之程度者，始得據為有罪
    之認定，倘其證明尚未達到此一程度而有合理之懷疑存在時
    ，尚難為有罪之認定基礎（最高法院30年上字第816號、40
    年台上字第86號、76年台上字第4986號判例意旨參照）。再
    按檢察官就被告犯罪事實，應負舉證責任，並指出證明之方
    法，刑事訴訟法第161條第1項定有明文。因此，檢察官對於
    起訴之犯罪事實，應負提出證據及說服之實質舉證責任，倘
    其所提出之證據，不足為被告有罪之積極證明，或其指出證
    明之方法，無從說服法院以形成被告有罪之心證，基於無罪
    推定之原則，自應為被告無罪判決之諭知（最高法院92年台
    上字第128號判例意旨參照）。
三、聲請簡易判決處刑意旨認被告江序琳(下稱被告)涉犯上開駕
    駛動力交通工具吐氣所含酒精濃度達每公升0.25毫克以上之
    罪嫌，無非係以被告於警詢及偵查中供承酒後駕車為警查獲
    之事實，及桃園市政府警察局大溪分局南雅派出所酒精測定
    紀錄表、舉發違反道路交通管理事件通知單各1份（見偵卷
    第25至27頁）為其主要論據。訊據被告對於上開時地飲酒後
    駕車上路，其後為警查獲之吐氣酒測值達每公升0.25毫克等
    情固坦承不諱，然堅詞否認有何酒駕公共危險之犯行，辯稱
    ：其喝酒距酒測時間未達15分鐘等語。
四、經查：
(一)刑法185條之3第1項第1款部分：　　
 1、按對汽車駕駛人實施道路交通管理處罰條例第35條第1項第1
    款測試之檢定時，應以酒精測試儀器檢測且實施檢測過程應
    全程連續錄影，並依下列程序處理：…二、詢問受測者飲用
    酒類或其他類似物結束時間，其距檢測時已達15分鐘以上者
    ，即予檢測。但遇有受測者不告知該結束時間或距該結束時
    間未達15分鐘者，告知其可於漱口或距該結束時間達15分鐘
    後進行檢測；有請求漱口者，提供漱口，違反道路交通管理
    事件統一裁罰基準及處理細則第19之2條第1項第2款定有明
    文。其規範目的乃在避免受測者甫飲用酒類或其他類似物結
    束，可能因口腔內仍有酒精成分殘留，影響吐氣酒精濃度檢
    測結果，故要求與飲用酒類或其他類似物結束時間相距15分
    鐘之間隔，使受測者可將該酒精成分殘留物自然吞嚥代謝，
    或在未達15分鐘之情形下，提供礦泉水使受測者得以漱口之
    方式將該酒精成分殘留物加速吞嚥代謝，使檢測所得數值不
    致受上述殘留口腔之非體內循環系統內之酒精成分所影響。
 2、經原審勘驗查獲員警之密錄器影像，於111年3月4日上午9時1分4秒許，員警行經閃光黃燈號誌路口，被告正好自員警右側出現緩慢騎乘機車，行經路口暫停確認無車輛後始穿越路口，員警隨即左轉跟隨在被告後方，沿途被告車速緩慢，車身穩定，無左右搖晃或行車不穩之情事，員警以車速約30公里超越被告，即與被告攀談攔停，被告自承剛剛有喝一點保力達酒等語；於111年3月4日上午9時2分22秒許，員警問被告何時喝保力達，被告說剛剛喝就馬上去買菜，警察問被告大概買菜多久之前，有半小時嗎，被告說沒有啦，就剛剛喝完在土地公那邊拜拜，警察問是不是20分鐘，被告說差不多10分鐘，警察又問15分鐘嗎，被告又說10分鐘左右，員警又問10分鐘還是15分鐘，被告仍說10分鐘，員警即稱現在時間為9時1分，讓被告休息5分鐘等語；於111年3月4日上午9時4分23秒許，被告向員警表示現在可以先測，員警仍表示要讓被告休息到指定時間等語；於111年3月4日上午9時7分許，則測得被告呼氣酒精濃度每公升0.25毫克等情，有原審勘驗筆錄1份及密錄器擷圖2張在卷可稽(見原審交易卷第40至41、51頁)，被告既於查獲警員詢問時自承喝酒時已達10分鐘，並經查獲員警等待5分鐘後為被告進行酒測，足見警員就此部分程序並無違反道路交通管理事件統一裁罰基準及處理細則第19之2條第1項第2款規定。
 3、惟參諸證人即值勤員警詹振昇於原審審理中證稱：被告喝酒
    的地點在桃園市大溪區中央路25巷的土地公廟，我有實際去
    勘察，該土地公廟距離查獲地點約3至5分鐘車程，經調閱沿
    途監視器影像，有調閱到的都提供給法院了，被告酒測時間
    確實可能在喝完酒15分鐘內等語(見原審交易卷第43至44頁)
    ，又經證人當庭使用Google地圖描繪被告行駛路線，測得被
    告騎車距離約為1.1公里，騎車時間約為3分鐘，經證人調閱
    沿途監視器，僅查得被告於111年3月4日上午8時59分許後騎
    乘機車之監視器影像，有Google地圖路線計算結果、桃園市
    政府警察局大溪分局111年4月6日溪警分刑字第1110009595
    號函所檢附監視器擷圖照片7張附卷可參(見原審桃交簡卷第
    25至30頁)，是經計算被告行車時間5分鐘及員警查獲被告後
    等待之5分鐘，總計10分鐘，顯難排除被告經警實施酒測前
    距飲酒未滿15分鐘之可能性，被告口腔內酒精顯然尚未代謝
    未畢，自難認被告有何吐氣所含酒精濃度達每公升0.25毫克
    之犯行。又被告固於員警查獲時供稱10分鐘前飲畢等語(見
    偵卷第15頁)，惟被告經查獲時，數次表示剛剛喝完，係經
    員警詢以30分鐘還是20分鐘，被告方表示約10分鐘(見偵卷
    第15至16頁)，則被告上開回答是否代表其真意或係因員警
    之詢問而隨口回答，仍不無疑問，衡以上開調查結果，仍不
    能逕認被告酒測時相距飲酒完畢已達15分鐘，而逕以上開罪
    責相繩。至被告於原審審理中雖供稱我喝保力達酒的方式是
    先喝一口保力達酒，再喝一口牛蒡茶，再喝一口保力達酒，
    再喝一口牛蒡茶，牛蒡茶是我自己泡的，沒有酒精，因為很
    燙，我是慢慢的喝，沒有順便漱口把嘴巴內的酒清成分清洗
    乾淨等語(見原審交易卷第47至48頁)，是得否以被告飲用牛
    蒡茶替代清水漱口，容非無疑，尚無法排除被告口腔內仍有
    飲用保力達酒之酒精殘留，導致檢測所得數值係受殘留口腔
    之非體內循環系統內之酒精成分所影響之可能性，尚難執為
    被告不利之認定。
(二)刑法185條之3第1項第2款部分：
　  經原審勘驗員警之密錄器影像，已可認被告行車平穩無不適
    之事實，而證人詹振昇於原審審理中又證稱被告行車平穩，
    並無左右搖晃，會攔查被告是因為被告有酒容及酒態等語，
    是被告可能因甫飲酒完畢而外觀與常人有異，仍不足以認定
    被告駕車已受飲用酒精影響。是本案並無積極證據足認被告
    駕駛動力交通工具時已達不能安全駕駛之程度，而成立刑法
    第185條之3第1項第2款之犯行。
(三)綜上所述，被告所辯，應堪採信。　　
五、綜上所述，本件公訴人所舉各項證據方法，既不足以使本院
    達到確信被告確有公訴人所指之上開犯行。此外，復無其他
    積極證據足資證明被告確有公訴人所指之上開犯行，揆諸上
    開說明，自應為被告無罪之諭知。
六、原審經審理結果，認無其他積極證據足資證明被告有公訴人
    所指之上開犯行，而為被告無罪之諭知，尚無不合。檢察官
    上訴意旨略以：㈠按對汽車駕駛人實施道路交通管理處罰條
    例第35條第1項第1款測試之檢定時，應以酒精測試儀器檢測
    且實施檢測過程應全程連續錄影，並依下列程序處理：…二
    、詢問受測者飲用酒類或其他類似物結束時間，其距檢測時
    已達15分鐘以上者，即予檢測。但遇有受測者不告知該結束
    時間或距該結束時間未達15分鐘者，告知其可於漱口或距該
    結束時間達15分鐘後進行檢測；有請求漱口者，提供漱口，
    違反道路交通管理事件統一裁罰基準及處理細則第19之2條
    第1項第2款定有明文。其規範目的乃在避免受測者甫飲用酒
    類或其他類似物結束，可能因口腔內仍有酒精成分殘留，影
    響吐氣酒精濃度檢測結果，故要求與飲用酒類或其他類似物
    結束時間相距15分鐘之間隔，使受測者可將該酒精成分殘留
    物自然吞嚥代謝，或在未達15分鐘之情形下，提供礦泉水使
    受測者得以漱口之方式將該酒精成分殘留物加速吞嚥代謝，
    使檢測所得數值不致受上述殘留口腔之非體內循環系統內之
    酒精成分所影響，合先敘明。㈡本案於111年5月2日審理時，
    原審曾當庭勘驗查獲員警之密錄器影像，畫面顯示員警與騎
    乘機車之被告攀談攔停時，被告曾自承當下距喝酒時間已達
    10分鐘，並經員警等待5分鐘後為被告進行酒測等情，有審
    判筆錄可稽。足見員警就此部分程序並無違反前揭道路交通
    管理事件統一裁罰基準及處理細則第19之2條第1項第2款規
    定。㈢又被告於原審審理中曾供稱：伊當時是在桃園市大溪
    區中央路25巷內的土地公廟內先喝一口保力達酒，又喝牛蒡
    茶，再喝保力達酒，再喝牛蒡茶，然後就馬上騎乘機車出發
    回家了。那個牛蒡茶是伊自己泡的，應該是沒有酒精的成份
    等語，有審判筆錄可稽。亦徵本案被告於飲酒後曾飲用無酒
    精成分之水飲，被告於酒測時，口腔內酒精成分殘留物應當
    已自然吞嚥代謝，而無前揭規範目的之疑慮。㈣綜上所述，
    原判決認事用法尚嫌未洽，爰請求將原判決撤銷，更為適當
    合法之判決等語。惟查：㈠參諸證人即值勤員警詹振昇於原
    審審理中證稱：被告喝酒的地點在桃園市大溪區中央路25巷
    的土地公廟，我有實際去勘察，該土地公廟距離查獲地點約
    3至5分鐘車程，經調閱沿途監視器影像，有調閱到的都提供
    給法院了，被告酒測時間確實可能在喝完酒15分鐘內等語(
    見原審交易卷第43至44頁)，又經證人當庭使用Google地圖
    描繪被告行駛路線，測得被告騎車距離約為1.1公里，騎車
    時間約為3分鐘，經證人調閱沿途監視器，僅查得被告於111
    年3月4日上午8時59分許後騎乘機車之監視器影像，有Googl
    e地圖路線計算結果、桃園市政府警察局大溪分局111年4月6
    日溪警分刑字第1110009595號函所檢附監視器擷圖照片7張
    附卷可參(見原審桃交簡卷第25至30頁)，是經計算被告行車
    時間5分鐘及員警查獲被告後等待之5分鐘，總計10分鐘，顯
    難排除被告經警實施酒測前距飲酒未滿15分鐘之可能性，被
    告口腔內酒精顯然尚未代謝未畢，自難認被告有何吐氣所含
    酒精濃度達每公升0.25毫克之犯行。又被告固於員警查獲時
    供稱10分鐘前飲畢等語(見偵卷第15頁)，惟被告經查獲時，
    數次表示剛剛喝完，係經員警詢以30分鐘還是20分鐘，被告
    方表示約10分鐘(見偵卷第15至16頁)，則被告上開回答是否
    代表其真意或係因員警之詢問而隨口回答，仍不無疑問，衡
    以上開調查結果，仍不能逕認被告酒測時相距飲酒完畢已達
    15分鐘，而逕以上開罪責相繩。至被告於原審審理中雖供稱
    我喝保力達酒的方式是先喝一口保力達酒，再喝一口牛蒡茶
    ，再喝一口保力達酒，再喝一口牛蒡茶，牛蒡茶是我自己泡
    的，沒有酒精，因為很燙，我是慢慢的喝，沒有順便漱口把
    嘴巴內的酒清成分清洗乾淨等語(見原審交易卷第47至48頁)
    ，是得否以被告飲用牛蒡茶替代清水漱口，容非無疑，尚無
    法排除被告口腔內仍有飲用保力達酒之酒精殘留，導致檢測
    所得數值係受殘留口腔之非體內循環系統內之酒精成分所影
    響之可能性，尚難執為被告不利之認定。㈡經原審勘驗員警
    之密錄器影像，已可認被告行車平穩無不適之事實，而證人
    詹振昇於原審審理中又證稱被告行車平穩，並無左右搖晃，
    會攔查被告是因為被告有酒容及酒態等語，是被告可能因甫
    飲酒完畢而外觀與常人有異，仍不足以認定被告駕車已受飲
    用酒精影響。是本案並無積極證據足認被告駕駛動力交通工
    具時已達不能安全駕駛之程度，而成立刑法第185條之3第1
    項第2款之犯行。㈢綜上所述，本院依卷內相關積極證據調查
    結果，尚不能排除被告於酒測時距飲酒時間未達15分鐘，則
    被告接受酒測時，即可能因其飲酒之結束時間未達15分鐘，
    導致檢測所得數值因受殘留口腔之非體內循環系統內之酒精
    成分所影響而超標，亦難認被告有何服用酒類致不能安全駕
    駛之犯行，公訴人所舉之上開證據，尚難證明被告涉有此部
    分犯行，此業據原審判決於判決理由內均詳予論述，且並無
    違背經驗法則及論理法則。又按證據之取捨及證據證明力如
    何，均屬事實審法院得自由裁量、判斷之職權，苟其此項裁
    量、判斷，並不悖乎通常一般之人日常生活經驗之定則或論
    理法則，且於判決內論敘其何以作此判斷之心證理由者，即
    不得任意指摘其為違法。公訴人上訴仍執陳詞，對於原審依
    職權所為之證據取捨以及心證裁量，重為爭執，仍無從使本
    院形成被告有罪之心證，且並未提出其他積極證據以供調查
    ，其上訴為無理由，應予駁回。
據上論斷，應依刑事訴訟法第368 條，判決如主文。
本案經檢察官陳彥价聲請簡易判決處刑，檢察官劉哲名提起上訴
，檢察官張秋雲到庭執行職務。
中　　華　　民　　國　  111    年　  9  　月　　13　　日
                  刑事第一庭　  審判長法　官  周煙平 
　　　　　　　　　　　　　　　　　　  法　官  連育群 
  　　　　　　　　　　　　　　　　　  法　官  吳炳桂
以上正本證明與原本無異。
不得上訴。
                                      書記官  鄭舒方
中　　華　　民　　國　　111 　年　　9 　　月　　14　　日